最高法院民事判決　　　　　　　　　　　　　　　　　八十八年度台再字第三二號
　　再 審原 告　英商亞細亞火油有限公司（Shell Company of China Limited）
　　法定代理人　尼古拉‧安東尼.
　　　　　　　　an Stau.
　　訴訟代理人　梁瑞義
　　複 代理 人　黃靜嘉律師
　　再 審被 告　台北縣淡水鎮公所
　　法定代理人　盧慶忠
　　再 審被 告　財政部國有財產局
　　法定代理人　劉金標
右當事人間請求塗銷登記事件，再審原告對於中華民國八十七年八月十三日本院判決
（八十七年度台再字第八○號），提起再審之訴，本院判決如左：
    主  文
再審之訴駁回。
再審訴訟費用由再審原告負擔。
    理  由
本件再審原告以本院八十七年度台再字第八○號判決（下稱原確定判決），有民事訴
訟法第四百九十六條第一項第一款規定之情形，提起再審之訴，無非以：永代借地權
之性質與所有權相同，原確定判決竟認定兩者不同；又縱認兩者之性質不同，日本已
於昭和十七年廢止永代借地制度，規定永代借地權人得登記為所有權人，原確定判決
竟適用已廢止之法律；又依中英條約及光復後相關法令及行政先例，永代借地權人得
聲請登記為所有權人，原確定判決竟為相反之認定，有判決不適用法令或習慣之適用
法規顯有錯誤云云。為其論據。查原確定判決係以：再審原告於前訴訟程序，主張本
院七十九年度台上字第四二七號、臺灣高等法院七十七年度重上字第七四號確定判決
有民事訴訟法第四百九十六條第一項第十三款之事由提起再審之訴。前訴訟程序第二
審以，再審原告所提出之新證據，無法證明其確已有效取得系爭土地之永代借地權，
及該永代借地權即等同於所有權，縱經斟酌，再審原告亦無取得較有利之判決，其提
起再審之訴，並非有據，而駁回再審原告之再審之訴。本院八十六年度台上字第三五
七六號判決以其於法洵無違誤，並明再審原告既非系爭土地之所有人，永代借地權
之性質亦非所有權，則縱前程序第二審就其提出之臺灣省政府辰文府綱地字第五五七
號函及台北縣政府一三○七七號代電未予斟酌，於判決結果不生影響，因而予以維持
，駁回再審原告之第三審上訴。經核並無適用法規錯誤之情形，又判決不備理由並非
法定再審理由云云。駁回再審原告對於本院八十六年度台上字第三五七六號判決之再
審之訴。由上可知，原確定判決之駁回再審原告對本院八十六年度台上字第三五七六
號判決之再審之訴，係以再審原告既無法證明其確已有效取得系爭土地之永代借地權
，及永代借地權之性質亦非所有權為其主要論據。查，前訴訟（本院八十六年度第三
五七六號事件）程序第二審法院既論斷再審原告提出之證據，無法證明其確已有效取
得系爭土地之永代借地權。原確定判決據此駁回再審原告該次再審之訴，根本不發生
應否適用永代借地權相關法令之問題，即無適用法規顯有錯誤之可言。再審論旨，指
摘原確定判決，適用法規顯有錯誤，求予廢棄，非有理由。
據上論結，本件再審之訴為無理由。並依民事訴訟法第七十八條，判決如主文。
中      華      民      國    八十八    年      四      月     三十     日
                              最高法院民事第三庭
                                  審判長法官  范  秉  閣
                                        法官  朱  建  男
                                        法官  曾  煌  圳
                                        法官  許  澍  林
                                        法官  鄭  玉  山
      右正本證明與原本無異
                                              書  記  官
中      華      民      國    八十八    年      五      月     十七     日
